【裁判字號】    89,自,162
【裁判日期】    890731
【裁判案由】    侵占
【裁判全文】
臺灣板橋地方法院刑事裁定                          八十九年度自字第一六二號
    自  訴  人  甲○○
    被      告  丙○○
右列被告因侵占案件，經自訴人提起自訴，本院裁定如左：
    主      文
自訴駁回。
    理      由
一、自訴意旨略以：被告丙○○（原名顏淑梅）於民國（下同）八十九年三月間受自
    訴人之託，將面額新臺幣（下同）二十萬元之支票一紙交予乙○○，詎被告卻據
    為己有拿去花用，經多次催告出面，均置之不理，因認被告涉犯侵占罪嫌云云。
二、按法院或受命法官於自訴案件第一次審判期日前，訊問自訴人、被告及蒐集或調
    查證據，訊問及調查結果，如認為案件有刑事訴訟法第二百五十二條至第二百五
    十四條之情形者，得以裁定駁回自訴，並準用第二百五十三條第二項至第四項之
    規定，刑事訴訟法第三百二十六條第三項定有明文。次按侵占罪之成立，以擅自
    處分自己持有之他人所有物，或變易持有之意為所有之意，而逕為所有人之行為
    ，為其構成要件，雖行為之外形各有不同，要必具有不法所有之意思，方與本罪
    構成之要件相符，再者，侵占罪之主觀要件，須持有人變易其原來之持有意思而
    為不法所有之意思，如僅將持有物延不交還，不能遽論以該罪，最高法院十九年
    上字第一○五二號、二十三年上字第一九一五號分別著有判例足循。
三、訊據被告固坦承有收受自訴人所交付之上開支票，惟堅決否認有侵占之犯行，辯
    稱：本案支票係自訴人叫伊去臺灣臺北看守所總務科拿的，伊曾出錢幫自訴人買
    東西，自訴人叫伊去提示支票，後來伊去提示卻遭退票，因自訴人欠伊代為購買
    衣服等物之支出約三萬元，故支票未還他等語。經查：（一）自訴人所指稱被告
    應行轉交予支票之人即證人乙○○到庭結證稱：「（認識甲○○嗎？）我只見過
    他一面，我是受我男友哥哥請我去看甲○○，我有去看過他一次。他問我有無帶
    筆和紙，我說沒有，他叫我去台北市○○路某個地址，姓名我忘了，也給我電話
    ，我記不起來，他叫我去找人，講的很複雜，還叫我影印身分證給他，但沒有再
    去看他了。」（見本院八十九年五月二十六日訊問筆錄），與自訴人所為指訴即
    有未合。（二）就被告所辯曾出錢幫自訴人買衣服等物，共支出約三萬元一事，
    業為自訴人所是認，是被告所辯於退票後因自訴人欠伊金錢未還，故未即為返還
    支票一節即非無據。（三）本件支票確因提示未獲兌付，業據被告提出該支票及
    退票理由單為證（影本附卷），堪認屬實，此與自訴人所稱被告「據為己有拿去
    花用」亦屬有間，而被告亦已當庭將該支票交予自訴人。
四、綜上所述，自訴人所為指訴即乏明確之證據，此外本院復查無何積極之證據足資
    證明被告有自訴人所指之侵占犯行，揆諸前開說明，被告犯罪嫌疑自屬不足，本
    件自訴即有刑事訴訟法第二百五十二條第十款之情形，應予駁回。
據上論斷，應依刑事訴訟法第三百二十六條第三項、第二百五十二條第十款，裁定如
主文。
中      華      民      國    八十九    年      七      月    三十一    日
                                    臺灣板橋地方法院刑事第五庭
                                        法  官  陳  鴻  清
右正本證明與原本無異
如不服本裁定應於送達後五日內向本院提出抗告狀
                                        書記官  林  蔚  然
中     華       民      國    八十九    年      八       月     四      日


司法院資訊處製作；財團法人民間司法改革基金會備份。
